臺灣高等法院臺中分院民事判決　九十年度家上字第八八號
　　　上　訴　人　甲○○
　　　被上訴人　　乙○○○
右當事人間離婚事件，上訴人對於中華民國九十年五月二十二日臺灣彰化地方法院九
十年婚字第七○號第一審判決提起上訴，本院判決如左：
      主      文
上訴駁回。
第二審訴訟費用由上訴人負擔。
      事實及理由
一、本件上訴人起訴主張：夫妻一方於同居之訴判決確定後，仍不履行同居義務，在
    此狀態繼續存在中，而又無不能同居之正當理由者，應認合於民法第一千零五十
    二條第五款夫妻之一方以惡意遺棄他方在繼續狀態中者之規定，得向法院請求離
    婚。司法院大法官會議釋字第十八號著有解釋。兩造於民國六十七年八月三日結
    婚，婚後育有秀芳（六十八年六月十三日生）、燕鳳（六十九年六月二十五
    日生）、及修能（七十一年十二月十七日生）等三名子女，現婚姻關係仍存續
    中，詎被上訴人竟自八十八年間，經常藉詞外出工作不歸，且有酗酒習慣，置家
    庭於不顧，於八十九年九月間離家出走後即拒不回家，上訴人依民法第一千零一
    條規定訴請履行同居，經台灣彰化地方法院八十九年度婚字第四六四號履行同居
    事件訴訟中成立和解，被上訴人願返家與上訴人同居，惟被上訴人於和解成立後
    仍不履行同居義務，顯以惡意遺棄上訴人，在繼續狀態中，上訴人爰依法訴請離
    婚，原審以兩造於成立訴訟上和解後，被上訴人確實曾欲返家而為上訴人所拒，
    被上訴人並無拒絕同居之惡意，而有遺棄上訴人在繼續狀態中，而駁回上訴人之
    訴，惟所謂夫婦互負同居之義務，乃指永久同居而言，要非妻偶爾一、二日住居
    夫之住所，即屬已盡同居之義務，被上訴人近兩年離家後拒不與上訴人連絡，又
    多次趁上訴人外出工作時私自回家取走財物，上訴人為防止被上訴人再偷取財物
    乃改換門鎖，且曾多次以電話連絡被上訴人回家煮飯給孩子吃，被上訴人均置之
    不理，在客觀上確已難以維持婚姻生活，原審僅以被上訴人確實曾欲返家而為上
    訴人所拒，即駁回上訴人之訴，上訴人不服原判決，提起本件上訴，於本院聲明
    ，求為判決：(一)原判決廢棄。(二)准上訴人與被上訴人離婚。(三)兩造所生子女修
    能由上訴人監護。
二、被上訴人則以：兩造所生之三個小孩，都是被上訴人帶大的，自結婚後，上訴人
    即不斷毆打被上訴人，於上開履行同居之訴和解後，被上訴人欲回家，上訴人卻
    將門鎖換掉，亦不讓被上訴人進門，並非被上訴人不願返家，因上訴人會毆打被
    上訴人，被上訴人才喝酒，被上訴人願意回家，並不願意離婚等語。原審為上訴
    人敗訴判決，上訴人提起本件上訴，被上訴人於本院聲明，求為判決駁回上訴。
三、上訴人主張兩造於六十七年八月三日結婚，婚後育有三名子女秀芳、燕鳳、
    及修能，現婚姻關係仍存續中，而被上訴人於八十八年間即離家出走，未與上
　　訴人同居，嗣經上訴人於原審提起履行同居之訴，並經原審八十九年度婚字第四
　　六四號履行同居事件於八十九年十一月二十一日成立訴訟上和解，被上訴人同意
　　返家與上訴人同居等情，業經上訴人提出戶籍謄本、及該和解筆錄在卷可稽，復
　　為被上訴人所不爭執，堪信上訴人此部分主張為真實。惟上訴人主張被上訴人於
　　上開履行同居訴訟中成立和解後，仍不履行同居義務，顯係惡意遺棄上訴人一節
　　，則為被上訴人所否認，並以上詞置辯。
四、經查：被上訴人辯稱：其願意回家與上訴人同居，惟其於履行同居事件和解後回
    家，上訴人卻把家裡門鎖換掉，不讓其進門，亦不給鑰匙，其現在無處可住，四
    處流浪等語，雖為上訴人所否認，惟據証人即兩造之子修能於原審證稱：「大
    約在九二一地震之後即未看到母親返家，我母親係因與父親吵架而離家，去年及
    今年舊曆過年後母親曾經回來，但父親不讓她進來，母親有喝酒，我曾看過父親
    毆打母親很多次，父母吵架原因係因母親經常亂跑」等語、又據証人即兩造之女
    涂燕鳳証稱：「我母親於履行同居和解後，我知道母親應該是有回家，不過不到
    半小時就因為與父親吵架，我母親就又出去了，我弟弟那時候有在家，他說我父
    母吵架也有甩門，把鎖甩壞了，所以我父親把鎖換掉」等語，則依兩造子女修
    能、燕鳳上開之証詞，被上訴人於上開履行同居事件中，成立訴訟上和解後，
    確實有返家欲與上訴人履行同居義務，惟因兩造一見面即吵架，又為被上訴人所
    拒，始又離家，而上訴人於本院審理中又明確表明不願意將家中鑰匙交予被上訴
    人，亦拒絕被上訴人返家等情（見本院卷第二十六頁），足見；被上訴人未與上
    訴人履行同居義務，實係兩造間溝通不良，上訴人拒絕被上訴人返家履行同居所
    致，衡情；被上訴人主觀上應無拒絕與上訴人同居之意思。按夫妻之一方以惡意
    遺棄他方在繼續狀態中者，他方得向法院請求離婚。民法第一千零五十二條第一
    項第五款固有明文。惟所謂以惡意遺棄他方，不僅須有違背同居義務之客觀事實
    ，並且須有拒絕同居之主觀情事，始為相當（最高法院四十年台上第九一號判例
    參照）。被上訴人主觀上既無拒絕同居之惡意，尚難認已符合上開法條所規定之
    惡意遺棄他方在繼續狀態中之情，被上訴人上開所辯，應堪採信。
五、綜上所述，上訴人本於民法第一千零五十二條第一項第五款惡意遺棄事由，提起
    本件離婚之訴，為無理由，應予駁回，又上訴人離婚之訴既經駁回，則其請求子
    女監護權部分，亦失所依附，應併予駁回，原審為上訴人敗訴之判決，並無不合
    ，上訴意旨猶執詞指摘原判決不當，求予發棄改判，為無理由，應予駁回。
六、本案事實已臻明確，兩造其餘攻擊防禦方法，不足以影響本判決結果，爰不一一
    論述，併此敘明。
據上論結：本件上訴為無理由，依民事訴訟法第四百四十九條第一項、第七十八條判
決如主文。
中　　　華　　　民　　　國　　九十一　　年　　　一　　　月　　二十九　　日
~B1民事第四庭審判長法　官　黃斐君
~B2　　　　　　　　法　官　陳蘇宗
~B3　　　　　　　　法　官　張浴美
右為正本係照原本作成。
如對本判決上訴，須於收受判決送達後二十日內向本院提出上訴書狀，其未表明上訴
理由者，應於提出上訴後二十日內向本院提出上訴理由書（須按他造人數附具繕本）
，並繳納送達用雙掛號郵票拾份（每份參拾肆元）。
上訴時應提出委任律師或具有律師資格之人之委任狀；委任有律師資格者，另應附具
律師及格證書及釋明委任人與受任人有民事訴訟法第四百六十六條之一第一項但書或
第二項（詳附註）所定關係之釋明文書影本。
~B　　　　　　　　書記官　郭振祥
中　　　華　　　民　　　國　　九十一　　年　　　一　　　月　　 三十　　 日
附註：
民事訴訟法第四百六十六條之一（第一項、第二項）
對於第二審判決上訴，上訴人應委任律師為訴訟代理人。但上訴人或其法定代理人具
有律師資格者，不在此限。
上訴人之配偶、三親等內之血親、二親等內之姻親，或上訴人為法人、中央或地方機
關時，其所屬專任人員具有律師資格並經法院認為適當者，亦得為第三審訴訟代理人
。
　　　　　　　　　　　　　　　　　　　　　　　　　　　　　　　　　　　　Ｙ
